臺灣高等法院民事判決　　　　　　　　 95年度上易字第437號
上　訴　人　丙○○
訴訟代理人　崔駿武律師
　　　　　　楊仲傑律師
被　上訴人　宏陽建設開發股份有限公司
法定代理人　丁○○
訴訟代理人　郭承昌律師
參　加　人　統揚建設股份有限公司
法定代理人　甲○○
參　加　人　乙○○
上列二人共同
訴訟代理人　陳金泉律師
　　　　　　葛百鈴律師
　　　　　　李瑞敏律師
上列當事人間請求給付違約金事件，上訴人對於中華民國95年3
月31日臺灣臺北地方法院94年度訴字第808號第一審判決提起上
訴，並為聲明之擴張，本院於95年12月26日言詞辯論終結，判決
如下：
    主  文
上訴及擴張之訴均駁回。
第二審及擴張之訴訴訟費用由上訴人負擔。
參加人因參加訴訟所生之費用，由上訴人負擔。
    事  實
甲、上訴人方面：
壹、聲明：
一、原判決廢棄。
二、被上訴人應給付上訴人新台幣（下同）159萬元，及其中59
    萬元自起訴狀繕本送達翌日起，其餘100萬元自民國（下同
    ）95年6月22 日起，均至清償日止，按年息百分之5計算之
    利息。
貳、陳述：除與原判決記載相同者外，補稱略以：
一、上訴人原雖僅就被上訴人取得建造執照及申報開工遲延部分
    先請求被上訴人給付違約金159萬元，惟被上訴人對取得建
    造執照遲延及申報開工遲延是否應給付違約金既有爭議，如
    鈞院認被上訴人就取得建造執照遲延及申報開工遲延不必給
    付違約金，則請求鈞院就變更起造人及交屋之遲延，判命被
    上訴人給付違約金。
乙、被上訴人方面：
壹、聲明：上訴及擴張之聲明均駁回。
貳、陳述：與原判決記載者相同。
丙、參加人乙○○及統揚建設股份有限公司方面：
壹、聲明：上訴及擴張之訴均駁回。
貳、陳述略以：
一、參加人乙○○與被上訴人間轉讓協議書，並未發生免責債務
    承擔之法律效果，亦未發生併存債務承擔之法律效果，更未
    發生契約承擔之法律效果。
二、本件並無上訴人主張交屋遲延之情事。
三、依參加人與上訴人間簽立之原審原證四號協議書第9條約定
    ，上訴人對宏陽公司所得主張、行使之權利固由上訴人保留
    行使之，與協議書簽訂無涉，但不得因此損害甲方（即參加
    人乙○○）或統揚公司之權益。從而上訴人雖保留對被上訴
    人宏陽公司之請求權，然其行使對被上訴人宏陽公司權利之
    前提乃係不得因此造成參加人或統揚公司之權利受損。設如
    上訴人所提本件違約金賠償之請求，法院判決被上訴人宏陽
    公司敗訴確定，而此項敗訴之不利益如最終應歸由參加人或
    統揚公司承擔者，則等同造成損害參加人或統揚公司之權益
    ，則依上開原證四號協議書第九條約定，上訴人早已捨棄此
    項請求權而不得再行使。
    理  由
一、上訴人於原審請求被上訴人給付59萬元並加計遲延利息；於
    本院請求被上訴人給付新台幣（以下同）159萬元並加計遲
    延利息，核係擴張應受判決事項之聲明，與民事訴訟法第
    446 條第1項、第255條第1項第2款規定無違，應予許可。
二、上訴人主張：被上訴人宏陽建設開發股份有限公司（下稱宏
    陽公司）於民國87年5月5日與伊訂立合作興建房屋契約書（
    下稱系爭合建契約）。茲上訴人就該合建契約之履行有遲延
    情事，情形如下：、取得建造執照：遲延108天（依約取
    得建造期限為87年11月5日，被上訴人88年2月21日始取得建
    造）。、申報開工：遲延206天（88.2.21領得建造執照，
    依約申報開工期限為88年5月21日，實際申報開工日期為88
    年12月13日）。、變更起造人：遲延1255天（分屋手續於
    87年7月19日完成，算至90年12月26日取得使用執照已無法
    變更起造人止）。、交屋：至少遲延221天（依約交屋期
    限為91年1月26日，迄91年9月3日始由統揚公司交屋）。取
    得建照及申報開工亦屬工程之一部分。暫不論被上訴人其他
    遲延，單就遲延取得建造執照及遲延申報開工部分，即遲延
    309天，依合建契約第10條第3項約定，以上訴人分得房屋售
    價4508萬8700元之1/1000計算被上訴人每日罰款為4萬5089
    元，被上訴人遲延取得建照、申報開工309天，應給付罰款
    為1393萬2501元。扣除上訴人曾以其中178萬3635元，於原
    法院91年度訴字第4327號事件中，對被上訴人主張之道路征
    收補償費債權178萬3796元主張附條件之抵銷後，被上訴人
    尚應給付上訴人1218萬8866元，先請求被上訴人給付59萬元
    ，其餘遲延罰款賠償暫予保留；若法院認被上訴人就取得建
    造執照及申報開工遲延不必給付違約金，則就變更起造人及
    交屋之遲延，請求被上訴人給付違約金。爰起訴請求被上訴
    人應給付59萬元並加計遲延利息；於本院擴張聲明請求被上
    訴人應給付159萬元並加計遲延利息。
    被上訴人對兩造於87年5月5日訂立系爭合作房屋契約，及上
    訴人分得房屋售價為4508萬8700元等情不爭執。惟辯以其已
    於88年5月19日與參加人乙○○訂立新店廣明段光明段轉讓
    協議書（下稱轉讓協議書），由乙○○概括承受被上訴人與
    上訴人間之權利義務關係，此上訴人知之甚詳，上訴人於91
    年8月8日與乙○○訂立協議書，亦逕對乙○○請求履行合建
    契約之內容，被上訴人實質上已完全退出合建契約，上訴人
    不得再對被上訴人依合建契約主張任何權利。姑不論本件兩
    造合建契約仍否存在，上開建照取得及開工時日逾期均不可
    歸責於被上訴人，另乙○○早於90年12月26日取得使用執照
    並通知上訴人交屋，比契約預定交屋日91年1月2日更早，然
    上訴人故意拖延，提出不合理之要求，無非想要求更多房屋
    分配，且拒絕移轉土地，已構成受領遲延，上訴人為執業律
    師，對自身權益之維護，比一般人有過之而無不及，如被上
    訴人有何違約之約，何以上訴人於91年交屋後，從未向被上
    訴人反應，遲至94年才提出本件訴訟，更有違常理等語。
    參加人乙○○、統揚公司則謂乙○○與被上訴人間88年5月
    19 日所立轉讓協議書，並未生免責或併存債務承擔之法律
    效果；亦未生契約承攬之法律效果。乙○○於91年8月8日與
    上訴人簽立之協議書，乃僅係乙○○依被上訴人與上訴人間
    系爭合建契約之約定，就土地房屋互換部分達成履行之協議
    ，乙○○並未負有任何交屋遲延之責。系爭合建契約第10條
    第2項僅就工程、變更起造人或交屋逾期有違約金之約定，
    就上訴人主張取得建造及申報開工遲延部分，並無明文約定
    逾期違約金。況本件取得建照及申報開工之未如契約原訂時
    間為之，實屬可歸責於上訴人之事由，上訴人自不得主張
    本件有取得建造及申報遲延開工之情事。本件並無上訴人主
    張交屋遲延之情事等語。退萬步言，如認本件有債承擔或契
    約承擔，惟參加人乙○○與上訴人間94.8.8簽立之協議書第
    9 條約定，上訴人對宏陽公司所得主張、行使之權利固由上
    訴人保留行使主，但不得因此損害乙○○或統揚公司之權益
    ，從而上訴人雖保留對被上訴人之請求權，然其行使對被上
    訴人權利之前提乃係不得因此造成乙○○或統揚公司之權利
    受損。設如上訴人本件請求，法院判決被上訴人敗訴確定者
    ，此項敗訴之不利益如最終應歸由乙○○或統揚公司承擔，
    則依乙○○與上訴人間協議書第9條約定，上訴人早已捨棄
    此項請求權而不得再行行使等語。
   （原審為上訴人敗訴之判決，上訴人提起上訴，並為聲明之
    擴張）
三、兩造不爭執之事實如下：
(一)、被上訴人與上訴人為雙方合作興建房屋，於87年5月5日訂立
    系爭合作興建契約，約定由上訴人（甲方）提供建築用地，
    被上訴人（乙方）提供興建資金在可建範圍內，依雙方協議
    設計之方式做最有效之利用為原則，並約定：「甲方於87.
    4.4與劉文彬訂立之土地買賣契約書所保留未出賣，約定應
    由劉文彬移轉給上訴人之新店市○○段112、116及廣明段1
    、6、7號土地…之持分土地，雙方約定由乙方出資興建…高
    級大樓。」（第1條）「乙方為保證履行本合建契約，同意
    支付甲方履約保證金250萬元。簽定本合建契約時給付250
    萬元予甲方。交屋時一次無息退還250萬元整予乙方。」（
    第5條）「第一次建照申請起造人名義為宏陽公司，乙方應
    於取得建照後15日內依本約第3條第1項之房屋分配原則按乙
    方完成之設計圖之房屋編號分別選定房屋後，以甲方提供分
    配房屋之起造人之名單、起造人身分證影本及起造人便章辦
    理變更起造人」（第6條）「乙方（即被上訴人）並應於簽
    定本約之日起6個月內完成規劃設計，向建管機關取得建造
    執照，領得建照執照起3個月內申報開工，全部工程於開工
    日起壹仟個日曆天內，由乙方向建管機關取得使用執照並交
    屋」（第10條1項後段、第6條）「乙方應在領得使用執照後
    2 個月內完成接通水電及內部設備，並應將甲方應分得之房
    屋於10日內通知甲方接管，辦理交屋手續」（第11條第1項
    ）「乙方工程、變更起造人或交屋如有逾期，每逾1日，乙
    方同意按甲方分得房屋售價1/1000計算罰款賠償甲方，如連
    續無故停工或遲延達90天或乙方有違約之情事，經甲方定期
    催告後，乙方仍未改善履行者，甲方得解除本契約，並沒收
    乙方已付之建築保證金及其他款項並接收本土地上之所有工
    程」（第10條第3項）」，有上訴人提出之合作契約可稽（
    見原審卷第5-7頁原證1）
(二)、被上訴人就其投資興建之上開二建造執照所示核准興建內容
    ，轉讓該案之土地所有權及合建轉利等，於88年5月19日與
    參加人乙○○訂立轉讓協議書，約定被上訴人應於協議書簽
    訂日起四個月內成下列義務：(二)轉讓標的之2件合建契約權
    利部分，取得地主同意後完成換約，由乙○○或乙○○指定
    人接替為建方，被上訴人完全退出合建契約關係，被上訴人
    原已支付之合建保證金475萬元全數讓與乙○○。有關本案
    土地合建地主之合建契約書換約及合建地主丙○○之廣明段
    合建協議書之簽定（完成選屋）及光明段分屋作業由被上訴
    人協同乙○○處理，移轉於乙○○名下。但地主有異議不願
    配合時，乙○○同意由被上訴人維持合建名義至本案結案，
    惟合建契約內之權利義務均歸乙○○所有，被上訴人應無條
    件配合乙○○行政作業。(三)轉讓標的之二件造執照辦理完成
    起造人變更為乙○○或其指定人之手續。另被上訴人與乙○
    ○於88.10.19訂立債權轉讓協議書，約定被上訴人願將其對
    第三人丙○○，依據於87.5.5與丙○○所簽訂「合作興建房
    屋契約書」所取得對第三人丙○○之全部建築保證金返還債
    權，計225萬讓與乙○○等情，有被上訴人提出之轉讓協議
    書、上訴人提出之協議書可按（見原審卷第28-34頁被證1原
    審卷第51-53頁原證7）。
(三)、上訴人與參加人乙○○，就乙○○於88.5.29與被上訴人所
    簽訂「轉讓協議書」之履行，雙方達成協議：上訴人應將其
    所有系爭廣明段1、6、7地號、光明段112、116地號土地應
    有部分…辦理移轉土地所有權登記予乙○○或乙○○揩定之
    第三人（第1、2條）。乙○○應如將該協議書所示之建物三
    戶、車位三個，辦理建物所有權移轉登記予上訴人或上訴人
    指定之第三人，並於過戶完成後5日內按現狀點交予上訴人
    接管（第4條）。上訴人同意退還合建保證金150萬元予乙○
    ○，但應先扣除乙○○應分擔之地價稅5萬元及上訴人與宏
    陽公司因房地分配不足而得受領之找貼款52萬9800元，合計
    上訴人應退還乙○○92萬0200元（第5條）。上訴人應於乙
    ○○履行完畢第4條規定之義務後，撤回台北地院91年北簡
    字第2997號訴訟。爾後不得對乙○○或統揚公司為任何主張
    或請求。雙方權利義務關係均因本協議書之簽訂而告圓滿終
    了，互不再有任何爭執（第8條）。上訴人對宏陽公司所得
    主張、行使之權利由上訴人保留行使之，與本協議之簽訂無
    涉。但不得因此損害乙○○或統揚公司之權益（第9條）」
    ，有上訴人提出之協議書、交屋同意書等可稽（見原審卷第
    39-41 頁原證4、第50頁原證6）。
四、上訴人主張被上訴人就兩造系爭合建契約，有下述履約遲延
    情事：、取得建造執照：遲延108天（取得建照期限為87
    年11月5日，88年2月21日始取得建照）。、申報開工：遲
    延206天（88.2.21領得建造執照，申報開工期限為88年5月
    21 日，實際申報開工日期為88年12月13日）。、變更起
    造人：遲延1255天（分屋手續於87.7.19完，算至90年12月
    26日取得使用執照已無法變更起造人止）。、交屋：至少
    遲延221天（交屋期限為91年1月26日，91年9月3日始由統揚
    公司交屋），其得依合建契約第10條第3項規定，就被上訴
    人取得建造執照及申報開工遲延部分，於本件請求遲延罰款
    159 萬元；若法院認被上訴人就取得建造執照及申報開工遲
    延不必給付違約金，則就被上訴人變更起造人及交屋之遲延
    部分請求。被上訴人則以上開情詞置辯。茲就上訴人之主張
    是否有理由審酌如下：
(一)、本件是否有免責之債務承擔？
１、被上訴人抗辯其與乙○○88.5.19簽立轉讓協議書，本件合
    建契約已由乙○○概括承受；另上訴人於91.8.8與乙○○訂
    立協議書，同意將合建契約之權益由乙○○（統揚公司）概
    括承受，伊已退出兩造系爭合建契約，上訴人不得再對被上
    訴人依合建契約主張權利云云。
２、按第三人與債務人訂立契約承擔其債務者，非經債權人承認
    ，對於債權人不生效力。就他人之財產或營業概括承受其資
    產及負債者，因對於債權人為承受之通知或公告，而生承擔
    債務之效力，民法第301條、305條第1項分別定有明文。是
    第三人與債務人間之債務承擔契約，須經債權人承認，債務
    人始得免其責任，倘若未經債權人承認，則縱於承擔人與債
    務人間已有承擔契約存在，債務人對債權人仍不能免責。
    查被上訴人與參加人乙○○所簽88.5.19轉讓協議書，約定
    「取得地主（即上訴人）同意後完成換約，由乙○○或乙○
    ○指定人接替為建方，被上訴人完全退出合建契約關係，」
    ，「但地主有異議不願配合時，乙○○同意由被上訴人維持
    合建名義至本案結案，惟合建契約內之權利義務均歸乙○○
    所有，」，已如上述。而上訴人並未同意亦未完成換約，業
    經證人周曉清（原被上訴人公司員工）證述在卷（見原審卷
    第68頁），是自無從以被上訴人與乙○○88.5.19簽訂轉讓
    協議書，而得認被上訴人脫離兩造糸爭合建契約。
３、被上訴人以上訴人於91.8.8與乙○○訂立協議書，認依民法
    第300條規定被上訴人對上訴人之債務關係已移轉於乙○○
    （統揚公司）。上訴人則謂其係認同乙○○依其與被上訴人
    簽訂之轉讓協議書，受讓被上訴人基於合建契約對上訴人請
    求移轉土地持分及返還保證金之債權而已，並不包括同意乙
    ○○承擔系爭違約債務云云（參見原審卷第75頁）。
    查上訴人與乙○○91.8.8所訂協議書，係就乙○○於88.5.
    29與被上訴人所訂「轉讓協議書」，而非就兩造間87.5.5所
    訂合作協議書所為，則自無從以上訴人於91.8.8與乙○○訂
    立協議書，認係乙○○與被上訴人就兩造系爭合建契約成立
    債務承擔契約。
４、依上所述，尚難認被上訴人已脫離兩造系爭合建契約。
(二)、上訴人得否向被上訴人請求遲延違約金？
１、查兩造係爭合建契約係由上訴人提供建築用地，被上訴人出
    資建屋，上訴人之主要義務為依約交付並移轉應提供合建之
    土地所有權予被上訴人，被上訴人之主要義務為依約交付並
    使上訴人取得應分得房屋之所有權。兩造系爭合建契約第10
    條第1項雖約定被上訴人應於簽定契約之日起6個月內完成規
    劃設計，向建管機關取得建造執照，及於領得建造執照起3
    個月內申報開工，惟同條第3項並未就被上訴人逾期取得建
    造執照、申報開工之情，約定違約金，是上訴人以被上訴人
    有逾期取得建造及申報開工為由，主張被上訴人應依合建契
    約第10條第3項約定給付違約金，自屬無據。
    雖上訴人謂取得建造及申報開工亦屬工程之一部分而有第10
    條第3項之適用云云。惟按取得建造或申報開工僅係工程開
    始前，向行政機關辦理行政手續之階段，與工程無涉，上訴
    人自不得曲解契約之文義。
２、上訴人謂若認被上訴人就取得建造執照及申報開工遲延不必
    給付違約金，則請求就變更起造人及交屋之遲延，請求被上
    訴人給付違約金159萬云云。
、變更起造人遲延部分：
    查兩造固於87.7.19簽立房屋車位分配協議書，惟依房屋分
    配議書約定「以上選定房屋起造人名義為丙○○，並應於簽
    訂本協議書之日起10內提供起造人身分證影本及印章交予乙
    方辦理起造人名義變更作業」（見原審卷第9頁），是辦理
    起造人名義變更，上訴人負有協力義務，上訴人並未舉證證
    明其已依協議書提供身分證影本及印章予被上訴人，其認被
    上訴人就辦理起造人名義變更有遲延情事，應給付違約金乙
    節，亦難認有理由。
、交屋遲延部分：
I、按系爭合建契約第10條第3項固約定被上訴人交屋逾期應給
    付違約金。惟本件係由上訴人提供土地，被上訴人提供資金
    合建分屋，且系爭合建契約第8條第2項約定「甲方（即上訴
    人）應於乙方取得使用執照時，將乙方應分得之土地辦理產
    權移轉登記。」，第11條第1項約定「乙方（即被上訴人）
    應在領得使用執照後二個月內完成接水電及內部設備，並應
    將甲方應得之房屋於十日內書面通知甲方接管，辦理交屋手
    續，甲方應於接到乙方交屋通知日起十日內與乙方洽辦，同
    時繳清應負擔之費用。」（見原審卷第6頁及背面），則上
    訴人移轉被上訴人應分得土地所有權之義務，與被上訴人就
    上訴人應分得房屋取得所有權及交屋之義務，二者應有同時
    履行關係。於上訴人依約將被上訴人應分得土地移轉於被上
    訴人前，被上訴人未交屋，即難遽認被上訴人應負遲延之責
    。
II、兩造系爭契約，因上訴人未完成換約，被上訴人仍為系爭
    契約當事人，參加人乙○○與上訴人間並無契約關係，上
    訴人應僅得請求被上訴人履約交屋。
    查證人乙○○於原審結證房屋蓋好以後，其有催促被上訴人
    通知上訴人交換（換約），通知函副本有給上訴人，所以上
    訴人才與伊直接談，之後才直接完成房屋及土地之交換，並
    於91.8.8簽立協議書（見原審卷第67頁）。上訴人於91.8.
    8與乙○○訂立協議書，於協議書第一段載明「立協議書人
    乙○○（下稱甲方）、丙○○（下稱乙方），茲就88年5 月
    19日甲方與宏陽公司所簽訂『轉讓協議書』之履行，雙方達
    成協議…」，是上訴人與參加人乙○○簽訂系爭協議書時，
    就被上訴人與參加人乙○○88.5.19所訂轉讓協議書內容已
    知之甚詳，即上訴人知悉被上訴人就系爭合建契約之權利義
    務均歸乙○○。
    兩造系爭合建契約第5條第3項約定保證金應於交屋時退還，
    第10條第3項約定交屋如有逾期，上訴人得沒收建築保證金
    ，則被上訴人如有交屋遲延，上訴人得對之主張遲延違約之
    責時，上訴人即得就系爭保證金主張權利，而拒絕交還予被
    上訴人之受讓人。上訴人與乙○○間原無契約關係，乙○○
    與上訴人間協議書第4條約定乙○○對上訴人就第2條分得建
    物、車位負有辦理所有權移轉及交屋義務，第5條約定上訴
    人同意退還合建保證金150萬元予乙○○。是就上訴人分得
    建物、車位辦理所有權移轉及交屋部分，乙○○應係以被上
    訴人代理人資格與上訴人簽訂協議書，並代被上訴人履行其
    依合建契約對上訴人所負取得房屋所有權及交屋義務。
    91.8.8協議書已就乙○○（被上訴人）移轉房屋所有權並交
    屋，另為約定，且上訴人亦同意退還合建保證金150萬元予
    乙○○（被上訴人），則縱認被上訴人依合建契約第11條第
    1項約定有交屋遲延情事，亦堪認上訴人除於協議書內主張
    者外（原被上訴人交付之保證金為225萬元，上訴人僅同意
    退150萬元），其餘已不為主張。
    雖上訴人謂「被告（被上訴人）已將對原告（上訴人）請求
    返還225萬元合建保證金之債權讓與乙○○，因乙○○與原
    告之糾紛（例如未讓原告參與住戶管理規約之制定、未讓原
    告出席住戶大會，增挖一層地下停車位未讓原告選擇車位位
    置及與原告發生訴訟等），而願讓原告少還75萬元保證金」
    （見原審卷第75頁及背面），惟上訴人與乙○○間原無契約
    關係，上訴人有何權利可得對乙○○主張應讓其選擇車位等
    ？並進而得主張就乙○○受讓自被上訴人之保證金主張扣款
    ？是益證乙○○係代理被上訴人與上訴人就上訴人依兩造合
    建契約書應取得之建物、車位等以上訴人少還75萬元保證金
    達成協議（和解），是縱被上訴人有交屋遲延情事，上訴人
    亦不得再為主張。
    上訴人謂協議書第9條前段約定「乙方對宏陽公司所得主張
    、行使之權利由乙方保留行使之，與本協議書無涉。」云云
    。查乙○○代理被上訴人與上訴人就交屋等達成協議，已如
    上述，是協議書第9條本文約定與上訴人得就交屋部分對被
    上訴人之主張無涉。且若謂上訴人得依協議書第9條本文另
    向被上訴人主張交屋遲延之責，該約定無異於剝奪被上訴人
    於辦理交屋時，與上訴人協商一切權利義務之機會，其作法
    明顯棄被上訴人權益不顧，是該條之約定，顯然是以損害被
    上訴人為主要目的，屬於權利濫用，為法所不許，應為無效
    。上訴人不得執此一約定，對被上訴人主張。
III、縱認乙○○並非以被上訴人代理人資格於91.8.8與上訴人
    就上訴人分得建物、車位辦理所有權移轉及交屋部分，達成
    協議。惟上訴人於簽立系爭協議書時，已知悉被上訴人就系
    爭合建契約之權利義務已概括讓與乙○○，是被上訴人基於
    系爭合建契約對上訴人所應負擔之任何債務，皆應由參加人
    乙○○承擔無疑。從而，上訴人與參加人乙○○簽訂之「轉
    讓協議書」第9條雖約定「乙方（即上訴人）對宏陽公司所
    得主張、行使之權利由乙方保留行使之，與本協議之簽訂無
    涉。」，但同條但書約定「但不得因此損害甲方（即乙○○
    ）或統揚公司之權益）」，縱認被上訴人對上訴人應負遲延
    交屋違約之責，惟上訴人如對被上訴人行使請求之權利，有
    損及於參加人乙○○或統揚公司權益時，其權利行使亦受限
    制。概被上訴人即可依其與乙○○間88.5.19轉讓協議書約
    定對參加人乙○○另行請求承擔，是上訴人對被上訴人行使
    權利之結果，勢必全歸參加人乙○○承受，屬於有損害參加
    人乙○○之權益甚明。依上訴人與乙○○轉讓協議書第9條
    但書約定，上訴人仍不得對被上訴人請求系爭合建契約之違
    約金。上訴人謂其與乙○○間協議書第9條但書約定，係指
    上訴人不得再主張被上訴人應使上訴人取得合建房屋所有權
    云云。查系爭協議書第4條已約定「乙○○」應將上訴人分
    得之建物三戶、車位三個辦理建物所有權利轉登記並於過戶
    完成後五日內按現狀點交予上訴人（見原審卷第39頁），上
    訴人此部分主張顯與事理有違，尚無可採。
五、綜上所述，上訴人主張不足採，從而其依合建契約，於原審
    請求被上訴人給付59萬元並加計利息，為無理由，不應准許
    。其假執行之聲請亦失所附麗，應併予駁回。原審為上訴人
    敗訴之判決，及駁回其假執行之聲請，並無不合。上訴意旨
    指摘原判決不當，求予廢棄改判，為無理由，應予駁回。上
    訴人於本院擴張之訴，請求被上訴人另給付100萬元及利息
    ，亦無理由，應予駁回。
六、本件事證已明，兩造其餘攻擊防禦方法，經核與本判決之結
    果不生影響，爰不一一論述。
七、據上論結，本件上訴及擴張之訴為無理由，依民事訴訟法第
    449條第1項、第78條、第86條第1項但書，判決如主文。
中　　華　　民　　國　　96　　年　　1　　月　　9　　日
　　　　　　　　　  民事第八庭
                    　  審判長法  官 吳景源
　　　　　　　　　　          法  官 鄭威莉
        　　　　　　          法  官 滕允潔
正本係照原本作成。
如不服本判決，應於收受送達後20日內向本院提出上訴書狀，其
未表明上訴理由者，應於提出上訴後20日內向本院補提理由書狀
（均須按他造當事人之人數附繕本）上訴時應提出委任律師或具
有律師資格之人之委任狀；委任有律師資格者，另應附具律師資
格證書及釋明委任人與受任人有民事訴訟法第466條之1第1項但
書或第2項（詳附註）所定關係之釋明文書影本。
中　　華　　民　　國　　96　　年　　1 　　月　　10　　日
　　　　　　　　　　　　　　　書記官 黃麗玲
附註：
民事訴訟法第466條之1（第1項、第2項）：
對於第二審判決上訴，上訴人應委任律師為訴訟代理人。但上訴
人或其他法定代理人具有律師資格者，不在此限。
上訴人之配偶、三親等內之血親、二親等內之姻親，或上訴人為
法人、中央或地方機關時，其所屬專任人員具有律師資格並經法
院認為適當者，亦得為第三審訴訟代理人。
